【裁判字號】    97,台上,2004
【裁判日期】    970515
【裁判案由】    傷害致人於死
【裁判全文】
最高法院刑事判決            九十七年度台上字第二００四號
上  訴  人  甲○○
選任辯護人  謝幸伶律師
            周漢威律師
上  訴  人  乙○○
                    樓
                    樓
上列上訴人等因傷害致人於死案件，不服台灣高等法院中華民國
九十七年一月九日第二審更審判決（九十六年度上更(一)字第六０
二號，起訴案號：台灣桃園地方法院檢察署九十四年度偵字第三
二二三、一六二五五號），提起上訴，本院判決如下：
    主  文
上訴駁回。
    理  由
按刑事訴訟法第三百七十七條規定：上訴於第三審法院，非以判
決違背法令為理由，不得為之；是提起第三審上訴，應以原判決
違背法令為理由，係屬法定要件。如果上訴理由書狀並未依據卷
內訴訟資料具體指摘原判決不適用何種法則或如何適用不當，或
所指摘原判決違法情事，顯與法律規定得為第三審上訴理由之違
法情形不相適合時，均應認其上訴為違背法律上之程式，予以駁
回。本件原判決認定上訴人甲○○、乙○○均有其事實欄所載之
犯行，因而撤銷第一審之科刑判決，改判依想像競合犯及行為時
牽連犯關係，論上訴人等以共同連續傷害人之身體，因而致人於
死罪，量處甲○○有期徒刑九年十月、乙○○有期徒刑七年二月
，已敘明其所憑之證據及認定之理由；而以上訴人等否認犯罪所
持之辯解悉不足採，予以指駁綦詳；所為論敘，俱有卷存之證據
資料可資覆按。從形式上觀察，並無判決違背法令之情形存在。
甲○○上訴意旨略稱：(一)、原判決援引乙○○及證人陳佳澤於警
詢之供述，而為上訴人等不利之認定，但未具體敘明上開警詢陳
述係如何具有「較可信之特別情況」，其採證難謂適法。(二)、原
判決以伊有持鋁製長型手電筒猛擊被害人陳佳鴻頭部之犯行，自
應就陳佳鴻死亡之加重結果共負其責。然對於該鋁製手電筒客觀
上能否造成陳佳鴻頭部傷害乙端，則未加以論敘；又認上訴人等
之傷害行為與陳佳鴻死亡結果間，有相當因果關係，但未實質審
酌陳佳鴻之全部病歷資料，探究其死亡是否確屬不可挽回之結果
，亦嫌未洽。(三)、原判決事實認定：本件係源於共同正犯李孝
恩（已死亡）認陳佳澤欠債不還，邀同上訴人等前往催討債務所
肇致；上訴人等與李孝恩就本件犯行俱有犯意聯絡；李孝恩
因索債未果，而囑乙○○將陳佳澤兄弟押至車上，擬帶往他處解
決債務，暨上訴人等與李孝恩共同以非法方法剝奪陳佳澤兄弟之
行動自由計約二小時等情；卻均未於理由欄敘明其所憑之依據，
有欠完備。而乙○○上訴意旨則稱：(一)、伊與陳佳澤兄弟素無仇
怨，就李孝恩、甲○○所為犯行，確無犯意聯絡。(二)、李孝恩當
日持有槍械，伊係於受威逼下方與李孝恩、甲○○同至陳佳澤住
處，主觀上並無傷害陳佳澤兄弟之犯意云云。
惟查：證據之取捨與事實之認定，為事實審法院之職權，倘其採
證認事並不違背經驗法則及論理法則，即非法所不許。原判決係
依憑乙○○於偵查中之部分自白、證人陳佳澤於偵審中之證詞、
吳玉霞於審理中之證述、國軍桃園總醫院附設民眾診療處診斷證
明書、大明醫院診斷證明書、現場照片、醫院急救照片、勘驗筆
錄、台灣桃園地方法院檢察署驗斷書、相驗屍體證明書、相驗及
解剖照片、國軍桃園總醫院病歷、聖保祿醫院之病歷、法務部法
醫研究所（九三）醫鑑字第一九六七號鑑定書等證據資料，為綜
合之調查、判斷，認定上訴人等有與李孝恩共同為本件傷害人之
身體，因而致人於死犯行。並說明上訴人等受邀協同討債，雖無
證據足資證明渠等有殺害陳佳鴻之直接或間接故意，然乙○○架
住陳佳鴻供李孝恩持鐵鎚、甲○○持長型手電筒毆打陳佳鴻之頭
部，其等行為可能造成陳佳鴻之死亡，依客觀情狀係屬可得預見
，而陳佳鴻並因而死亡，且審酌上訴人等之行為歷程、上述陳佳
鴻病歷資料、驗斷書、相驗屍體證明書、鑑定書等，認其死亡與
上訴人等之行為有相當因果關係，自應對此加重結果同負其責。
復以證人吳玉霞證稱：案發當日並未見李孝恩攜帶槍枝等語，參
酌前揭證據資料，認乙○○所辯因遭李孝恩、甲○○恫嚇，不得
已方為本件行為等詞，委無足採。所為論斷，核無違反證據法則
或理由欠備情形。甲○○上訴意旨(二)及乙○○上訴意旨(一)、(二)，
係就原審取捨證據之職權行使及已說明論斷之事項，專憑己見，
漫事爭執，並非適法之第三審上訴理由。又被告以外之人於檢察
事務官、司法警察官或司法警查調查時所為之陳述，依刑事訴訟
法第一百五十九條之二規定，固須與審判中之陳述不符，且具備
較可信之特別情況，並為證明犯罪事實存否所必要者，始得為證
據。本件原判決係依憑乙○○於偵查中之部分自白、陳佳澤於偵
審中之證詞（見原判決第四至八頁）及前開證據資料，而為上訴
人等本件犯行之論據，已如前述，並未援引乙○○及陳佳澤警詢
之供述資為判斷，甲○○上訴意旨(一)所指，洵屬誤解。再原判決
已說明其憑以認定上訴人等傷害致人於死犯行之依據及理由，至
就所認定基本事實之說明，雖稍嫌簡略，究非理由不備或理由矛
盾，甲○○上訴意旨(三)執以指摘，仍不得據為第三審上訴之合法
理由。至其餘上訴意旨復未依據卷內訴訟資料，對原判決究竟如
何違背法令為具體之指摘，核與法律規定得為第三審上訴理由之
違法情形，不相適合，其等上訴違背法律上之程式，均應予駁回
。至上訴人等依行為時牽連犯關係所犯普通傷害、無故侵入住宅
、毀損罪部分，核均屬刑事訴訟法第三百七十六條第一款所列之
案件，既經第二審判決，即不得上訴於第三審法院。上訴人等就
傷害致人於死、妨害自由部分所提起之第三審上訴，既屬不合法
而應從程序上予以駁回，則不得上訴第三審之普通傷害、無故侵
入住宅、毀損部分，亦無法併予實體上審判，自應從程序上予以
駁回。併此敘明。
據上論結，應依刑事訴訟法第三百九十五條前段，判決如主文?
中    華    民    國  九十七  年    五    月   十五   日
                      最高法院刑事第十庭
                          審判長法官  洪  文  章
                                法官  王  居  財
                                法官  郭  毓  洲
                                法官  黃  梅  月
                                法官  邱  同  印
      本件正本證明與原本無異
                                      書  記  官
中    華    民    國  九十七  年    五    月   二十   日
                                                Ａ


司法院資訊處製作；財團法人民間司法改革基金會備份。
